臺灣高雄地方法院民事判決　九十年度訴字第三四六九號
　　原　　　告　甲○○
　　送達代收人　丙○○
　　被　　　告　乙○○○○○○.
右當事人間返還貨款事件，本院判決如左：
    主    文
被告應給付原告新台幣壹佰壹拾柒萬元，及自民國九十年八月十一日起至清償日止，
按年利率百分之五計算之利息。
原告其餘之訴駁回。
訴訟費用由被告負擔。
本判決第一項於原告以新台幣參拾玖萬元供擔保後，得假執行；但被告如於假執行程
序實施前，以新臺幣壹佰壹拾柒萬元為原告預供擔保，得免為假執行。
原告其餘假執行之聲請駁回。
    事實及理由
一、原告主張：原告前向被告買受蜜腊、手串等珠寶，嗣因該等珠寶確有瑕疵，兩造
    乃於民國八十九年八月九日同意解除買賣契約，被告並同意返還原告買賣價金新
    台幣（以下同）一百十七萬元，原告因被告之請求乃同意寬限被告於九十年八月
    十日給付該等款項，並接受被告交付之卡多蘭企業有限公司為發票人之同額支票
    一張予原告，到期日為九十年八月十日。嗣後並被告並立具保証書保証該支票屆
    期兌現，然該支票到期，經原告提示竟遭退票，該等款項至今未支付原告，為此
    依民法二百五十九條，請求被告履行解除契約後回復原狀返還價金之義務。並聲
    明：（一）被告應給付原告新台幣壹佰壹拾柒萬元，及自民國九十年八月十日起
    至清償日止，按年利率百分之五計算之利息。（二）訴訟費用由被告負擔。（三
    ）原告願供擔保，請准宣告假執行。
二、被告則以：（一）、被告僅同意原告將本件珠寶留置於被告店中寄賣，並未同意
    其退貨。原告交付之卡多蘭企業有限公司為發票人之支票僅係作為寄賣該等珠寶
    之憑據。（二）、縱認本件買賣珠寶契約已經兩造合意解除，原告同意解約之意
    思表示，亦係因原告於八十九年八月八日晚間十時至同年月九日凌晨長達數小時
    在被告店內要求退貨，被告原不同意，然原告當場大叫、哭喊，用頭撞牆、撞櫥
    櫃，並以死相逼，被告心理受此脅迫，恐原告在店內鬧出人命，乃同意為解除契
    約之意思表示。被告既係受脅迫而為意思表示，依民法第九十二條第一項自得撤
    銷該意思表示。原告並已於九十年六月七日以臺灣高雄地方法院郵局第四○九○
    號存証信函向原告為撤銷該意思表示之表示。綜此而論，原告之請求應無理由云
    云資為抗辯。並聲明：
    （一）原告之訴及假執行之聲請均駁回。（二）訴訟費用由原告負擔。（三）如
    受不利判決，被告願供擔保請准宣告免為假執行。
三、本件兩造爭執厥為：（一）、兩造有無於八十九年八月九日合意解除系爭珠寶買
    賣契約？（二）、被告同意解除上開買賣契約之意思表示是否因係出於受脅迫，
    而經被告撤銷？
四、得心証之理由：
（一）、原告主張兩造乃於民國八十九年八月九日同意解除買賣契約，被告並同意返
        還原告買賣價金新台幣（以下同）一百十七萬元，原告因被告之請求乃同意
        寬限被告於九十年八月十日給付該等款項，並接受被告交付之卡多蘭企業有
        限公司為發票人之同額支票一張予原告，到期日為九十年八月十日。嗣後並
        被告並立具保証書保証該支票屆期兌現等事實，業經其提出蓋有「寶記珠寶
        行」及「張寶麟」印文之退貨明細一份及美商花旗銀行高雄分行發票人卡多
        蘭企業有限公司、金額一百一十七萬元、支票號碼Ｋ0000000號支票
        及退票理由單影本，及被告所立具保証該支票屆期兌現之保証書各一張附卷
        可証，被告對此等証據之形式真正亦無爭執。按上開退貨明細已載明退貨之
        貨品明稱及金額，並記載「本人甲○○向寶記珠寶公司購買以下產品因私人
        原因欲退回，蒙寶記珠寶公司諒解並以原款退回」等內容明確，本件珠寶係
        原價退貨而非寄賣應屬明確。況如係寄賣，應視事後有無賣出及所賣價格結
        算，被告始有支付款項予原告之義務，被告豈有先行交付原價款總額之支票
        予原告並立書保証支票兌現之理。被告所辯被告僅同意原告將本件珠寶留置
        於被告店中寄賣，並未同意其退貨。原告交付之支票僅係作為寄賣該等珠寶
        之憑據云云顯非可採。從而原告主張兩造已於八十九年八月九日合意解除契
        約，被告並同意退還原價款一百一十七萬元等事實，應堪信為真實。
（二）、被告同意解除上開買賣契約之意思表示是否因係出於受原告脅迫，而經被告
        撤銷？茲分述如下：
    １、被告辯稱：原告於八十九年八月八日晚間十時至同年月九日凌晨長達數小時
        在被告店內要求退貨，被告原不同意，然原告當場大叫、哭喊，用頭撞牆、
        撞櫥櫃，並以死相逼，被告心理受此脅迫，恐原告於店內鬧出人命，且之前
        原告曾揚言如不退款，將使被告生意作不下去，乃同意為解除契約之意思表
        示。被告既係受脅迫而為此意思表示，依民法第九十二條第一項即得撤銷該
        意思表示。原告並已以存証信函向原告為撤銷該意思表示之表示，買賣契約
        仍未解除，原告請求返還買賣價金非有理由云云。原告就此抗辯則陳稱：原
        告當時於被告店內確有與被告及店內之員工發生爭執，並表示被告若不同意
        退貨賠償，將對被告提起訴訟，並登報、上電視台開記者會，然並無以死相
        要脅，亦未曾表示如被告不同意退款，即要使被告生意作不下去。原告所為
        乃消費者於發生消費糾紛時可能採取之手段，主又上並無恐嚇故意，客觀上
        亦不足使一般人之人身安全產生危險或實害，故非使人畏懼之脅迫行為。當
        時被告有保全人員在場，原告係一弱女子，實無脅迫被告之可能。且被告若
        係受脅迫始為同意退貨之意思表示，何以事後不報警處理，並又立保証書保
        証該支票之兌現，更足証明被告之同意退貨並非因受脅迫而為等語。民法第
        九十二條所謂「脅迫」應係指因相對人或第三人以不法危害之言語、舉動加
        諸於表意人，使其心生恐怖，致為意思表示之行為。故此條之適用須以相對
        人或第三人所為之危害行為係在手段上或目的上不法，且足使表意人心生恐
        怖，而此恐怖又與表意人之為意思表示有相當因果關係為要件。
    ２、查本件原告確有於八十九年八月八日晚間十時至同年月九日凌晨長達數小時
        在被告店內要求退貨，被告不同意，原告乃當場大叫、哭喊，用頭撞牆、撞
        櫥櫃，並以死相逼等事實，此業經証人即被告店內員工莊舜硯到庭証述明白
        ，並有當時現場監視器所攝影像之光碟片及該攝錄影像內容列印之圖片附卷
        可稽，按該等圖片顯示原告先於八日二十三時十分四十三秒在被告店內言語
        爭執，二十三時二十分二十六秒至二十一分蹲坐於地上，其夫自其身後將其
        抱住，二十三時二十一分五十七秒掙脫其夫之手，衝向店內桌子，二十三時
        四十四分二十七秒向其夫下跪，二十三時四十七分二十一秒至五十分五十二
        秒原告面立於櫥櫃。故被告抗辯原告當場有哭喊、大叫等爭執失控行為應屬
        真實，然証人莊舜硯係被告之員工，尚難僅憑其証言即認原告有當場以死相
        逼之行為，至被告抗辯原告曾揚言若不退款將使被告生意作不下去一節，並
        未舉証以實其說，且經原告否認，自難認為真實。綜上所述，原告當日哭喊
        、大叫及作勢撞桌欲為自傷等行為固為情緒失控之不當行為，然並無任何不
        法，雖造成被告營業上之困擾，然依社會通念，顯尚不足以使被告心生恐怖
        之感，自難謂為脅迫行為。且縱認被告因原告之失控行為而心生些許恐怖，
        此恐怖之程度亦未達使被告因此即同意退還原告一百十七萬元鉅額貨款之相
        當程度，故原告該等行為與被告同意解約退款之意思表示亦無相當因果關係
        。再者，縱認被告所稱原告曾以死相逼，並曾揚言如不退款即讓被告生意作
        不下去，然原告縱表示要一死了之，其行為亦非對表示要對被告施以任何危
        害，與脅迫之意義已不相符，況當時原告之夫亦在場阻止原告為何激烈行為
        ，被告亦有員工多名在場，足以阻止原告死於當場。且當時原告並無進一步
        自殺之行為，原告縱表示欲死於當場，而使被告心理承受若干壓力，其程度
        亦不足以使被告心生恐怖；至被告即使曾表示要使被告生意作不下去，然其
        究竟要以何方式使被告無法作生意亦未表明，其自有可能係以訴訟或訴諸媒
        體或社會大眾等方式達其目的，未必可解為其係表示要以非法方法對被告之
        生意為不法之危害，且原告於解約退貨當日僅由其夫陪同，並無由黑道分子
        或其他不明人士出面之情形，其縱單純表示要讓被告生意作不下去，亦不足
        以使被告心生恐怖而致為同意退貨之意思表示。至原告於簽署本件退貨明細
        後，有至被告店門口舉牌表示被告係「寶記豬寶」「抗議，寶記珠寶，我買
        珠寶被騙，還我公道」等行為係兩造達成退貨合意後所生之事，更與該退貨
        合意有無受脅迫無何相涉。綜前所述，揆諸上開關於脅迫之說明，原告之行
        為並不構成脅迫行為，被告同意退貨之意思表示並非因原告之脅迫行為而為
        ，故無得撤銷之餘地。被告據此為辯，顯無理由。
（三）、綜上所述，被告與原告間之珠寶買賣契約既經兩造合意解除，被告並同意退
        還原價款一百十七萬元，原告依民法第二百五十九條請求被告回復原狀返還
        價金一百十七萬元自有理由。按給付有確定期限者，債務人自期限屆滿時起
        ，負遲延責任。本件原告既同意被告於九十年八月十日清償本件項款，則自
        應自九十年八月十日屆滿即翌日九十年八月十一日起計算遲延利息，原告以
        九十年八月十日為遲延利息之起算日，尚非正確。從而，原告請求被告應給
        付原告新台幣壹佰壹拾柒萬元，及自民國九十年八月十一日起至清償日止，
        按年利率百分之五計算之利息，即有理由，應予准許。逾此部分之請求即無
        理由，應予駁回。
五、兩造陳明願供擔保，聲請宣告假執行或免為假執行，經核原告勝訴部分，合於法
    律規定，爰分別酌定相當之擔保金額宣告之；原告其餘假執行之聲請，因訴之駁
    回而失所依據，不予准許。
六、結論：原告之訴為一部有理由、一部無理由，依民事訴訟法第七十九條但書、第
    三百九十條第二項、第三百九十二條，判決如主文。
中　　　華　　　民　　　國　　九十一　　年　　　五　　　月　　二十九　日
                              臺灣高雄地方法院民事第一庭
~B法　　　官　蔡國卿
右為正本係照原本作成。
如不服本判決，應於送達後廿日內，向本院提出上訴狀並表明上訴理由，如於本
送達前提起上訴者，應於判決送達後十日內補提上訴理由書（須附繕本）。
中　　　華　　　民　　　國　　九十一　　年　　　五　　　月　　 三十　　 日
~B法院書記官　王壹理
